【裁判字號】    98,訴,3572
【裁判日期】    981229
【裁判案由】    公共危險等
【裁判全文】
臺灣板橋地方法院刑事判決              98年度訴字第3572號
公  訴  人  臺灣板橋地方法院檢察署檢察官
被      告  乙○○
指定辯護人  詹振寧律師
上列被告因公共危險案件，經檢察官提起公訴（98年度偵字第
22372 號），本院判決如下：
    主  文
乙○○放火燒燬現供人使用之住宅未遂，處有期徒刑年拾月。
    事  實
一、乙○○因與父母發生爭執而心生不滿，明知臺北縣泰山鄉○
    ○路五號一樓樓梯區係現供人使用之住宅，且知紙張為易燃
    物品，若將紙張點燃後丟入大樓之樓梯間雜物堆內，足以發
    生延燒他人住宅，及使人因吸入火災引發之濃煙而受傷之結
    果，竟仍基於即使發生上開結果亦不違反其本意之不確定犯
    意，於民國九十八年六月二十一日上午零時五十四分許，在
    上址一樓樓梯間內，以其自己所有之打火機點燃該處之紙張
    後，將燃燒中之紙張連同上開打火機丟入上開樓梯間內之雜
    物堆內，致引發火災，並燒燬上開樓梯間之雜物（毀損部分
    未據告訴），火災所發之濃煙即沿上開樓梯間向上瀰漫，居
    住於上址四樓之甲○○聽聞發生火災，打開住處大門欲逃生
    時，因而吸入濃煙，不支跌倒，致受有臀部及下背部挫傷、
    火災吸入性傷害等傷害。嗣經警據報會同消防隊緊急到場撲
    滅火勢，火勢雖燃燒上址一樓樓梯間西側及置放於該處之雜
    物，因延燒而燻黑上址一樓樓梯間東側樓梯上半部，惟尚未
    破壞該建築物之主要效用而未遂，經警調閱監視錄影畫面，
    始循線查悉上情。
二、案經甲○○告訴暨臺北縣政府警察局新莊分局移送臺灣板橋
    地方法院檢察署檢察官偵查起訴。
    理  由
一、上揭事實，業據被告乙○○於本院審理時坦承不諱，核與證
    人即告訴人甲○○於警詢、偵查、證人邱朝瑞、張銀仲於警
    詢中所證述之情節相符，並有臺北縣政府消防局九十八年七
    月六日函暨火災原因調查報告書、行政院衛生署臺北醫院九
    十八年六月二十一日出具之診斷證明書各一份、監視錄影翻
    拍及現場照片共十二幀在卷可稽（被告暨辯護人就上揭證據
    方法均同意作為證據，本院經核並無不適當之證據存在，認
    應得作為證據）。按刑法第一百七十三條第一項之放火罪，
    行為人須對於目的物（即現有人所在之建築物）有燒燬之故
    意，亦即其對於放火行為有使目的物燒燬（全部或一部喪失
    效用）一事有所認識，因此基於放火燒燬建築物之犯罪故意
    而著手實施放火行為，此即學理上所稱抽象危險犯。公寓之
    樓梯間，乃構成集合住宅之一部分，被告在有人居住之公寓
    樓梯間，故意以打火機點燃堆置之雜物，自係已經著手實施
    放火燒燬現供人使用之住宅，又按刑法第一百七十三條放火
    罪所稱之燒燬，係指燃燒毀損之意，亦即標的物已因燃燒結
    果喪失其效用而言，被告放火後，火勢已沿該建築樓梯間向
    上延燒，有上開火災原因調查報告書、現場照片共十二幀可
    佐，然尚未使建築物達到喪失效用之程度，應論以未遂犯（
    最高法院七十九年臺上字第一四七一號判例、八十三年臺上
    字第一一一八號判決、八十七年度臺上字第一七一九號判決
    可資參照），又被告上開行為造成告訴人甲○○受有臀部及
    下背部挫傷、火災吸入性傷害等傷害，被告之上開行為與甲
    ○○受傷之間具有因果關係，亦可認定。足徵被告前開自白
    確與事實相符，堪予採信。本案事證明確，被告犯行已堪認
    定，自應依法論科。
二、核被告所為，係犯刑法第一百七十三條第三項、第一項之放
    火燒燬現有人使用之住宅未遂罪及同法第二百七十七條第一
    項之普通傷害罪。被告以一行為觸犯上開二罪名，為想像競
    合犯，應依刑法第五十五條從一重之放火燒燬現有人使用之
    住宅未遂罪處斷。又被告已著手於犯罪行為之實行而不遂，
    為未遂犯，核其行為造成之損害較既遂犯為輕，爰依刑法第
    二十五條第二項規定減輕其刑。爰審酌被告有麻藥、賭博、
    竊盜等前科，有台灣高等法院被告前案紀錄表可稽，顯示素
    行不佳，竟因與家人爭執之細故，不顧在凌晨時分，同建築
    、相鄰住宅內有眾多住戶在家就寢，暗夜中難以察覺、逃生
    、自救，竟率而點燃一樓樓梯間易燃物洩憤，阻斷唯一逃生
    通道之際，見火勢擴大，猶未出聲示警或尋求援助，反再關
    上大門逕自離去，顯示其行為之際，對火勢蔓延將造成眾多
    人命、財產因此喪失毫無顧忌，惡性甚重，幸因住戶警覺後
    報案求助，及時灌救後始未釀成大禍，兼衡其犯罪手段、其
    行為所造成之實際損害、經查獲後自知事證明確而坦承犯行
    ，然未與告訴人及上址住戶達成和解，未見彌補過錯之舉動
    等一切情狀，量處如主文所示之刑，以示懲儆。又被告所有
    ，於本案犯行所用之打火機，被告自承於引燃火苗之後一併
    丟到樓梯間的雜物堆內一併燒燬（九十八年十月三十日準備
    程序筆錄），檢察官亦未舉證其存在，爰不為沒收之諭知，
    附此敘明。
據上論斷，應依刑事訴訟法第299 條第1 項前段，刑法第173 條
第3 項、第1 項、第277 條第1 項、第25條第2 項、第55條，刑
法施行法第1條之1，判決如主文。
本案經檢察官楊承翰到庭執行職務。
中    華    民    國    98    年    12    月    29    日
                    刑事第三庭審判長法  官  王屏夏
                                    法  官  蘇揚旭
                                    法  官  王偉光
以上正本證明與原本無異
如不服本判決，應於送達後十日內，向本院提出上訴書狀，並應
敘述具體理由；其未敘述上訴理由者，應於上訴期間屆滿後二十
日內向本院補提理由書（均須按他造當事人之人數附繕本）「切
勿逕送上級法院」。
                                    書記官  陳宥伶
中    華    民    國    98    年    12    月    30    日
附錄本案論罪科刑法條全文：
中華民國刑法第一百七十三條
（放火或失火燒燬現住建築物及交通工具罪）
放火燒燬現供人使用之住宅或現有人所在之建築物、礦坑、火車
、電車或其他供水、陸、空公眾運輸之舟、車、航空機者，處無
期徒刑或七年以上有期徒刑。
失火燒燬前項之物者，處一年以下有期徒刑、拘役或五百元以下
罰金。
第一項之未遂犯罰之。
預備犯第一項之罪者，處一年以下有期徒刑、拘役或三百元以下
罰金。
中華民國刑法第二百七十七條
 （普通傷害罪）
傷害人之身體或健康者，處三年以下有期徒刑、拘役或一千元以
下罰金。
犯前項之罪因而致人於死者，處無期徒刑或七年以上有期徒刑；
致重傷者，處三年以上十年以下有期徒刑。

司法院資訊處製作；財團法人民間司法改革基金會備份。
